臺灣高等法院民事判決　　　　　　　　　 94年度上字第586號
上　訴　人　乙○
訴訟代理人　李建民律師
複代 理 人　鍾添錦律師
被上 訴 人　甲○○
上列當事人間給付借款事件，上訴人對於中華民國94年5月20日
臺灣士林地方法院94年度訴字第128號第一審判決提起上訴，本
院於94年12月7日言詞辯論終結，判決如下：
    主      文
原判決廢棄。
上訴人應給付被上訴人新台幣壹佰伍拾壹萬仟壹佰伍拾元及自
民國九十二年十一月三十日起至清償日止，按週年利率百分之十
八計算之利息。
上訴人應自民國九十四年十二月三十日起至民國九十五年十一月
三十日止，按月於每月三十日（民國九十五年二月為該月二十八
日），給付被上訴人新台幣陸萬零伍佰貳拾陸元，及各自民國九
十二年十一月三十日起至清償日止，按週年利率百分之十八計算
之利息。
上訴人應於民國九十五年十二月三十日給付被上訴人新台幣陸萬
零伍佰拾捌元，及自民國九十二年十一月三十日起至清償日止
，按週年利率百分之十八計算之利息。
被上訴人其餘之訴及假執行之聲請均駁回
第一、二審訴訟費用由上訴人負擔。
本判決第二項、第三項、第四項於被上訴人以新台幣柒拾柒萬元
供擔保後，得假執行；但上訴人如於執行標的物拍定、變賣或物
之交付前，以新台幣貳佰拾萬元預供擔保或將上開金額提存後
，得免為假執行。
    事實及理由
壹、程序方面
一、按當事人於第二審程序不得提出新攻擊或防禦方法，但如不
    許其提出顯失公平者，不在此限。此觀諸民事訴訟法第447
    條第1項但書第6款之規定自明。蓋審判所追求者，為公平正
    義之實現，如依各個事件之具體情事，不准當事人提出新攻
    擊或防禦方法，顯失公平者，應例外准許當事人提出之（參
    上開法條修正提案說明）。
二、經查，上訴人於上訴理由狀所提支票、支付命令、匯款單等
    攻擊防禦方法，據其釋明係作為洪春蘭簽立借據時，未依約
    交付新台幣（下同）230萬元（下簡稱系爭借款債權），是
    故，上開證據係上訴人於二審提出之新攻擊防禦方法，應可
    確定。
三、雖上訴人上述新攻擊防禦方法，係於本院程序始行提出。然
    而，倘若洪春蘭確有未交付系爭借款債權，或上訴人確有清
    償情事，該等新攻擊防禦方法對於訴訟之勝敗，具有關鍵性
    之影響，若不許其於本院提出，將顯失公平。是揆諸上開說
    明，自應准許之。
貳、實體方面
一、被上訴人主張：上訴人前陸續向訴外人洪春蘭借款，截至民
    國92年7月30日止，借款合計230萬元，經上訴人於92年10月
    30日書立借據（下簡稱系爭借據）確認金額，並承諾以每月
    1.5分、即年息18％計息，於每月30日前付息，本金分期於
    95年12月30日前攤還完畢，且願以坐落於台北縣淡水鎮○○
    路117巷43號之自用住宅（下簡稱系爭房地）設定抵押權為
    擔保，惟上訴人不僅未實行設定抵押權之承諾，亦未給付分
    文本利。嗣洪春蘭因無力償還積欠被上訴人之債務，乃於93
    年10月22日，將其對於上訴人系爭借款債權及附屬權利，讓
    與被上訴人。為此，以起訴狀繕本送達上訴人併為系爭借款
    債權讓與之通知，爰依消費借貸、債權讓與之法律關係，提
    起本訴。其先位聲明為：上訴人應給付被上訴人230萬元，
    及自92年10月31日起至清償日止，按週年利率18％；備位聲
    明則為：１、上訴人應給付被上訴人108萬9468元及自92年
    10 月31日起至清償日止，按週年利率18％計算之利息。２
    、上訴人應自94年3月30日起至95年11月30日止，按月於每
    月30日（如為2月即為最末日），給付被上訴人6萬0526元，
    及每期各自92年10月31日至清償日止，按週年利率18％計算
    之利息。３、上訴人應於95年12月30日給付被上訴人6萬
    0538 元，及自92年10月31日至清償日止，按週年利率18％
    計算之利息。
二、上訴人則以：系爭借據內容所載「資借」共計230萬元，而
    非「借到」，可證上訴人未收受上開金額。又上訴人未將系
    爭借據後半段所載之系爭房地設定抵押權予洪春蘭或被上訴
    人，更可確定被上訴人及洪春蘭均未交付系爭借款債權。是
    故，被上訴人迄今未能舉證其有交付系爭借款之事實。另依
    債權讓與協議書（下簡稱系爭協議書）第2點所載內容觀之
    ，洪春蘭係為清償積欠被上訴人之部分債務而轉讓債權，但
    被上訴人受讓此高額債權，竟未加查證催討，亦未通知上訴
    人，顯違背常情，足見被上訴人與洪春蘭無債權讓與之事實
    ，更無債權債務存在，債權讓與係通謀虛偽，益證洪春蘭確
    未交付系爭借款予上訴人理由。再者，上訴人向洪春蘭貸借
    之金錢實為145萬元（下簡稱系爭145萬元債務），系爭借據
    係上訴人欲再向洪春蘭借款85萬元，故載為230萬元。然系
    爭借據尚屬草稿，洪春蘭亦未將另外之85萬元交付上訴人。
    至於系爭145萬元債務部分，已於強制執行程序中與被上訴
    人和解、清償而消滅等語，資為抗辯。
三、本件經原審判決上訴人應給付被上訴人230萬元，及自92 年
    10月31日起至清償日止，按週年利率18%計算之利息。上訴
    人就原審判決其敗訴部分提起上訴，聲明為：（一）原判決
    廢棄。（二）被上訴人在第一審之訴及假執行之聲請均駁回
    。被上訴人則聲明：上訴駁回。
四、兩造不爭執之事實（見原審94年4月28日言詞辯論筆錄、本
    院94年8月15日準備程序筆錄）
（一）上訴人曾於92年10月30日書立系爭借據1紙，載明：「茲
      本人乙○．．，於民國九十二年七月三十日止，陸續向洪
      春蘭女士，資借共計貳佰參拾萬元整。雙方言明利息每月
      壹點伍分即1.5%計息。於每月30日前付息。本金分期於九
      十五年十二月三十日前分期攤還完畢。並願以座落台北縣
      淡水鎮○○路117巷43號之自用住宅作為抵押。成為銀行
      貸款後之第二順位債權人。如不遵守約定。願讓債權人依
      法處分。」之文字內容（即系爭借據）。
（二）系爭借據內所指之系爭房地並未設定第二順位抵押權登記
      予洪春蘭。
（三）被上訴人與洪春蘭93年10月22日簽訂系爭協議書1紙，約
      定洪春蘭將對於上訴人之消費借貸230萬元之債權暨附屬
      權利轉讓予被上訴人。被上訴人以起訴狀繕本之送達，併
      為系爭借款債權讓與之通知。
（四）上揭事實，並有兩造不爭執其形式真正（見本院同上筆錄
      ）之系爭借據、系爭協議書（以上均影本）附卷可稽（見
      原審卷第11頁、第12頁），自堪信為真實。
五、本件經原審於94年4月28日及本院於94年8月15日與兩造整理
    並協議簡化之爭點為（見同上筆錄，並依本院論述之先後順
    序而調整其次序；又關於「上訴人於上訴理由狀所提支票、
    支付命令、匯款單得於二審為新攻擊防禦方法之提出」之爭
    點部分，業已論述如上壹所示，於茲不贅，均併此敘明）
（一）被上訴人是否已舉證證明借貸金錢交付之事實？上訴人究
      竟積欠洪春蘭多少金額（145萬元或230萬元）？
（二）上開借貸關係如果成立，則借款之清償期限是否已全部屆
      至？系爭借據中關於「本金分期攤還完畢」之真意為何？
（三）被上訴人與洪春蘭間債權讓與協議是否真正？是否通謀虛
      偽意思表示？
（四）兩造間之債務是否清償完畢？
六、茲分別論述如下
（一）被上訴人已舉證證明上訴人向洪春蘭借貸之金錢為230萬
      元，且系爭借款債權（即230萬元），與上訴人另積欠洪
      春蘭系爭145萬元債務，並無相關或重覆。
  １、細譯系爭借據所載「至92年7月30日止，陸續向洪春蘭女
      士，資借共計貳佰參拾萬元整雙方言明」等文字以觀，顯
      見上訴人與洪春蘭間之系爭借款債權，係於陸續成立後，
      始經由雙方會算確認，並約明償還方式，乃出具系爭借據
      。申言之，系爭借據具有確認系爭借款債權存在及其數額
      之性質，而非僅表彰借貸合意之憑據。佐諸系爭借據載明
      書立之日期為92年10月30日，依其前後文義，則上訴人於
      92年7月30日前已向洪春蘭借得230萬元等情以觀，足徵系
      爭借據足以認定洪春蘭已將交付借貸之金錢。上訴人雖曾
      爭執系爭借據之作成日期非92年10月30日，但並未就此其
      曾自認之事實（於原審及本院均列入不爭執事項，見本院
      上揭筆錄及原審卷第76頁），舉證證明與事實不符，被上
      訴人亦未曾同意其撤銷自認，不能以上訴人片面爭執，即
      否認系爭借據作成日期之真正，至為灼然。
  ２、上訴人雖辯以：伊前向洪春蘭借款總額為145萬元，系爭
      借據書立時，伊與洪春蘭另約定，再向洪春蘭借款85萬元
      ，合計始為230萬元。惟洪春蘭未依約將該85萬元交付給
      伊，此由伊未依系爭借據後半段所載，將系爭房地設定抵
      押權予洪春蘭，可得證明云云。然揆之證人洪春蘭結稱：
      系爭借據所載之230萬元，於書立系爭借據之前，就交給
      上訴人。系爭借據是已經給錢了才寫的；系爭借據上所示
      之230萬元部分，都是本金，利息都不算在內等語（見本
      院卷第70頁、第73頁）以觀，顯與上訴人上揭所辯：系爭
      借據另有85萬元借款約定乙節，已有未合。
  ３、衡諸常情，倘上訴人與洪春蘭就系爭借據果有另85萬元借
      款之約定，奈何未於上訴人親筆書寫之系爭借據上載明？
      若果有此重要事項，為何上訴人從未曾向洪春蘭為請求或
      抗辯（於原審審理過程中，亦未曾提及）？況上訴人就此
      有利於己之事實，僅空言主張，全未舉證以實其說！且細
      繹系爭借據前後文義，並無關於145萬元或85萬元部分之
      約定，更無以85萬元借款交付，作為將系爭房地設定抵押
      權之條件或依據！由是觀之，上訴人未依系爭借據之約定
      履行提供系爭房地設定抵押權予洪春蘭之事實，要屬上訴
      人違反系爭借據約定之契約義務，豈可以之作為否定其與
      洪春蘭借貸關係存在之證據？準此，上訴人上開辯解，實
      悖於常理，難予採信。
  ４、上訴人復辯以：伊於92年7月30日之前，曾向洪春蘭借款
      145萬元，並交付台北銀行92年12月10日到期及93年1月9
      日到期之支票2紙（下簡稱系爭支票）予洪春蘭云云。
      然而，參諸系爭145萬元債務部分，被上訴人曾聲請原審
      核發支付命令，經原審以93年度促字第24388號裁定命上
      訴人給付，上訴人對之並未異議，而告確定；被上訴人並
      以該支付命令及其確定證明為執行名義，而聲請原審民事
      執行處以94年度執字第1646號強制執行事件進行強制執行
      程序等情，為上訴人所不爭執（見本院卷第111頁），復
      有支付命令及消償證明書（均影本）為證（分見本院卷第
      20 頁至第22頁、第37頁），自堪信為真實。再者，本件
      繫屬原審之日期為94年1月28日（見原審卷第7頁）；上訴
      人知悉被上訴人起訴之時間，至遲為94年2月間（見原審
      卷第14頁送達證書及第16頁之民事委任狀）。因此，果上
      訴人僅欠洪春蘭145萬元，且該145萬元即包括於系爭借據
      所指之230萬元之內，竟於原審審理過程中，就此重要事
      實，全無隻字片語提及，焉有此可能？再佐諸證人洪春蘭
      證稱：系爭支票之系爭145萬元債務，與系爭借款債權，
      係屬兩筆不同債務等情（見本院卷第71頁至第72頁），顯
      見系爭145萬元債務，要與系爭借款債權無關，當可確定
      。
  ５、上訴人雖以：除系爭支票110萬元（即上證一，影本見本
      院卷第18頁）係為換票，而由洪春蘭自行填寫支票金額及
      日期外，上訴人所交付予洪春蘭之支票合計金額均未達
      230萬元或375萬元，足見洪春蘭或被上訴人所謂伊積欠洪
      春蘭375萬元完全不實云云。惟查，關於系爭145萬元之債
      務部分，證人洪春蘭業已明確證稱：「是在230萬元的借
      款之後，他又向我調110萬元，其中是一次50萬元、一次
      60萬元。另外還有35萬元的支票是算利息的部分，因為他
      當時有一年沒有給利息了。」等語（見本院卷第71頁）。
      是由洪春蘭之證詞，即可明悉系爭支票係屬另一債權債務
      關係，並非換票而來。質言之，與系爭借款債權並無相關
      。上訴人所謂系爭支票係換票而來，為被上訴人所否認，
      亦與洪春蘭之證詞相左，復未舉證以實其說，其空言主張
      ，自難採信。
  ６、再者，證人洪春蘭復結稱「（問：（提示本院卷第61至62
      頁）此四張支票如何來的？）這是230萬元借據那部分的
      支票。有的上訴人沒有開，還有50萬元的部分上訴人退票
      （見本院卷第60頁）。」「（問：是否因為該四張支票到
      期，上訴人無法清償，所以才交付本院卷第18、19頁的支
      票？）完全無關，這是二筆不同的借款。」等語（見本院
      卷第72頁），佐之本院卷第60頁至第62頁之支票面額（其
      真正為上訴人所不爭執，見本院第83頁至第84頁之辯論意
      旨），合計達175萬元等情以觀，雖與系爭借據之總額230
      萬元有間，但揆諸洪春蘭上開證述：上訴人非每次都開支
      票等情節，並無違常情。至於上訴人所辯：由支票之領用
      日期，足以證明系爭支票之發票日期，在系爭借據之前云
      云。然查，上訴人領用支票後，是否均依序使用，乃上訴
      人之自由，難以此作為認定之唯一依據。況上訴人對其換
      票說法，並未舉證以實其說，僅空言主張，尚未能推翻洪
      春蘭之證言、系爭借據之內容及上述各項辯論意旨，自非
      可採。
  ７、上訴人再以：洪春蘭就其借款金錢來源，前後供述不一，
      難予採信云云。然查，洪春蘭稱：去郵局領存款，將現金
      交給上訴人等語（見本院卷第68頁），係針對系爭借款債
      權與系爭145萬元債務，其交付方式所為之陳述。而洪春
      蘭另稱：「家裡人的錢，自己的私房錢，還有跟別人轉借
      的錢」（見本院卷第69頁），係針對借款金錢來源，而為
      之陳述。是洪春蘭前後陳述內容，係因不同之問題而來，
      而非上訴人所謂：係指借款金錢來源云云。故上訴人認洪
      春蘭之證詞先後不一，並不足採。
  ８、上訴人復辯以：伊於92年10月30日為再向洪春蘭借85萬元
      及換回上證一號系爭支票，而簽立系爭借據。詎洪春蘭並
      未交付85萬元及交還系爭支票予伊云云。然洪春蘭前為上
      訴人之員工（見本院卷第68頁），此為上訴人所未爭執，
      是上訴人之社會經驗閱歷，當時顯優於洪春蘭，焉有此等
      不利於己之情事發生，而未謀補救之道？況系爭借據內全
      無關於再借85萬元之記載，亦無交還系爭支票之記載，上
      訴人一再空言主張，實難置信。甚且，既系爭借據之簽立
      ，係為換回系爭支票，奈何上訴人未要求同時履行，亦違
      事理。準此，顯見上訴人此部分辯解，亦難採信。
  ９、末查，上訴人於原審審理時，係辯稱未曾收受洪春蘭借款
      230萬元云云。於本院復翻異其詞，主張其於92年7月30日
      前，曾向洪春蘭借款145萬元云云，其先後主張矛盾，更
      非可信。綜上，被上訴人已舉證證明上訴人向洪春蘭借貸
      之金錢為230萬元，且系爭借款債權，與系爭145萬元債務
      ，並無相關或重覆，要屬彰彰明甚。
（二）依系爭借據文義所示，系爭借款債權應自92年11月30日起
      至清償日止，按週年利率18％計算利息，並應自92年11月
      30日起至95年12月30日止，按月分期清償本金。
  １、上訴人以：系爭借據係草稿，因上訴人與洪春蘭僅就清償
      期限95年12月30日達成合意，究竟要分幾期（即每月，或
      按2個月攤還），利息之利率究竟每月2分或3分，上訴人
      與洪春蘭未達成合意，因而系爭借據未載明本金及利息分
      多少期攤還云云。
  ２、惟按解釋意思表示，應探求當事人之真意，不得拘泥於所
      用之辭句。民法第98條定有明文。而解釋契約，應探求當
      事人立約時之真意，探求當事人之真意，則應通觀全文，
      並斟酌訂立契約當時及過去之事實暨交易上之習慣，依誠
      信原則，從契約之主要目的及經濟價值等作全般之觀察。
  ３、系爭借據關於借款於本金230萬元之償還方式，係記載「
      本金分期於九十五年十二月三十日前分期攤還完畢」之文
      字，雖未詳述每期時間及如何攤還之內容。惟通觀全文，
      此本金分期攤還之文字，係接續於利息給付方式之後，既
      未另載本金分期之時間，解釋當事人之真意（上訴人與洪
      春蘭），本金分期方式即應與利息給付時間相同，亦即以
      每月30日為期，而自書立借據後，至95年12月30日前攤還
      完畢。此與洪春蘭證述之「上訴人說要按利息加本金每個
      月還給我，分二年還款完畢。但上訴人都沒有依約履行。
      當時是約定利息及本金都要一起分期還。」等情（見本院
      卷第72頁）相合。經核系爭借據係92年10月30日書立，已
      如上所述，則應以92年11月30日為給付約定利息及分期清
      償本金之第1期，至95年12月30日為最末期，共計38期。
      是以，被上訴人主張平均攤還，本金第1至37期之金額應
      為6萬0526元，最末期金額、即餘額應為6萬0538元，即屬
      有據，堪以採信。
  ４、查系爭借據關於利息之記載，為「每月壹點伍分即1.5％
      。每月30日前付息。」甚為明確。乃上訴人竟謂：利率究
      竟每月2分或3分，未達成合意云云，顯非可採。至於本金
      部分，雖未明確載為按月分期，但如上３所述，以接續利
      息給付分期之方式而為解釋，應符洪春蘭與上訴人之真意
      ，亦難認為系爭借據就此部分未達成合意。因此，上訴人
      空言謂系爭借據係屬草稿云云，顯與系爭借據文義不符，
      自非可取。
  ５、承上所述，系爭借據就本金之清償方式係約定按月攤還，
      亦即債務人享有分期清償之利益。查系爭借據後段另約定
      「如不遵守約定。願讓債權人依法處分。」等內容，原審
      因認係指債務人如未依約定按月支付利息、攤還本金，債
      權人即得依法律程序就全部之債權（即未償之債權）行使
      權利，取得執行名義執行債務人之財產以資獲償，債務人
      即喪失分期清償之利益，全部債務均已屆期。按法院許為
      分期給付者，債務人一期遲延給付時，債權人得請求全部
      清償。民法第318條第2項固有明文。惟此係指法院許為分
      期給付者，要與系爭借據係上訴人與洪春蘭約定者，尚有
      不同，不能比附援引。況依法處分，應屬依法律途徑追索
      債權之意，難認有上訴人拋棄分期清償利益之意思。是故
      ，被上訴人主張因其得1次請求系爭借款債權之全部，尚
      屬無據。
  ６、再者，上訴人辯稱：有給付利息予洪春蘭云云，並提出匯
      款單2份為證（上證三，見本院卷第23頁至第24頁）。惟
      如依系爭借據約定之利息每月1.5%計算，依上訴人所稱借
      款145萬元為本金，每月利息應為2萬1750元，而非上訴人
      所稱之2萬元；若以230萬元為本金，每月利息則為3萬450
      0元，與之相去更遠。是上開匯款單，不能作為上訴人業
      已清償系爭借款債權之證據。此外，上訴人復未舉證證明
      其確有清償系爭借款債權利息之證據，自不能認為其有清
      償系爭借款債權利息之情事。
  ７、至上訴人以：因系爭借據未載明究竟本金分多少期攤還？
      每期還多少元？應解為本金於95年12月30日前1次返還云
      云。但查，關於本金之攤還部分，系爭借據載為「本金分
      期於九十五年十二月三十日前分期攤還完畢」，其中「分
      期」之文字出現二次，豈可謂無分期攤還之意？至每期應
      攤還若干，非不能委諸系爭借據之解釋，業已詳如上３所
      述，不再贅述。據此，上訴人辯稱：應於95年12月30日1
      次清償本金云云，亦非可取。
  ８、準此可見，系爭借款債權應自92年11月30日起至清償日止
      ，按週年利率18％計算利息，並應自92年11月30日起至95
      年12月30日止，按月分期清償本金。至於每年2月並未有3
      0日，本院認以系爭借據文義，每月30日應指接近月底之
      日，故每年2月應指該月最末一日，併此指明。
（三）上訴人並未舉證證明被上訴人與洪春蘭間債權讓與協議，
      係屬通謀虛偽意思表示。
  １、上訴人另辯以：被上訴人與洪春蘭間無債權債務存在，無
      債權讓與之事實，係通謀虛偽云云。
  ２、惟按第三人主張表意人與相對人通謀而為虛偽意思表示者
      ，該第三人應負舉證之責（最高法院48年台上字第29號判
      例）。經查，上訴人就被上訴人與洪春蘭於93年10月22日
      所簽訂系爭協議書之真正，形式上不爭執（見原審卷第18
      頁），是上訴人主張就洪春蘭與被上訴人間無債權轉讓事
      實，而係通謀虛偽意思表示，揆諸前揭說明，自應就此主
      張負舉證之責。
  ３、然查，被上訴人與洪春蘭因借貸關係，而簽訂系爭協議書
      （見原審卷第12頁，原證2），約定洪春蘭對於上訴人之
      系爭借款債權均轉讓予被上訴人等情，業經證人洪春蘭到
      庭結證甚詳（見本院卷第70頁至第73頁），復據被上訴人
      提出匯款與洪春蘭之匯款單為證（見本院卷第100頁至第
      101頁，被上證4），堪信為真實。而上訴人並未舉出任何
      證據證明其屬通謀虛偽意思表示，是其此部分抗辯，自不
      足採信。
  ４、至上訴人以：系爭協議書所載讓與債權金額僅230萬元，
      與洪春蘭供述所謂讓與債權金額375萬元不符；系爭協議
      書就被上訴人如何交付245萬元，漏未記載，與社會經驗
      法則有違，而認係被上訴人與洪春蘭通謀虛偽意思表示云
      云。然而，關於洪春蘭如何讓與系爭債權與系爭145萬元
      債務部分，業經洪春蘭證述綦詳，並無上訴人所謂不符之
      處。至於系爭協議書之記載如何，並無一定格式，上訴人
      空言主張，全未舉證以明，自非可信。
  ５、綜此，上訴人未舉證證明被上訴人與洪春蘭間債權讓與協
      議，屬通謀虛偽意思表示，其所辯自無可取。
（四）上訴人未舉證證明系爭借款債權業經清償而消滅。
  １、上訴人雖以：被上訴人於94年7月22日委由討債公司與上
      訴人達成和解，雙方以120萬元達成和解，上訴人已於94
      年8月4日給付120萬元予被上訴人委任之夜逃屋討債公司
      ，足證雙方已無任何債權債務關係存在云云，並提出清償
      協議書、收據、清償證明書（均影本）為證（見本院卷第
      35頁至第37頁，即上證四、五、六）。
  ２、然查，上證四、五、六所清償者，係屬系爭145萬元債務
      部分，而與系爭借款債權無關，業經認定如上（一）所示
      。是故，上訴人以此主張已清償系爭借款債權，自非可採
      ，甚為明確。
  ３、此外，關於系爭借款債權之清償，上訴人並未舉證以實其
      說，當非可信。從而，系爭借款債權未經清償而消滅，應
      可確定。
七、綜上所述，洪春蘭與上訴人間就系爭借款債權已成立生效，
    被上訴人並已受讓洪春蘭對上訴人之系爭借款債權。從而，
    被上訴人依消費借貸、債權轉讓之法律關係，請求上訴人給
    付系爭借款債權，應屬有據。惟系爭借款債權，尚有部分借
    款之清償期未屆至，是被上訴人先位聲明：上訴人應給付被
    上訴人230萬元，及自92年10月31日起至清償日止，按週年
    利率18％，即屬無據，為無理由。按第一審法院為先位請求
    有理由之判決，被告提起上訴，備位請求部分亦生移審效。
    第二審法院於先位部分上訴有理由時，應將原判決廢棄，而
    就備位請求為有無理由之判決。查本件兩造業經協議將被上
    訴人於原審之備位聲明列為上開爭點（二），並於兩造充分
    攻擊防禦、舉證辯論後，本院認定如上六之（二）所示。揆
    諸上開說明，自應審究被上訴人之備位聲明部分。而依系爭
    借據之記載，可知本金之分期方式應與利息相同，即每月30
    日為1期，以92年11月30日為第1期，至95年12月30日止，共
    為38期，第1至37期每期平均金額應為6萬0526元，末期之金
    額應為6萬0538元（即餘額），亦如上述。是迄94年11月30
    日止，共25期部分均已屆期，金額共為151萬3150元（計算
    式：60526x25=0000000），其餘第26期至38期部分，亦應屆
    期按月給付。又利息部分，則應分別自92年11月30日起至清
    償日止，依其本金之餘額按週年利率18％之計算之利息（即
    約定利息。申言之，94年12月30日應清償之本金為6萬0526
    元及自92年11月30日起至清償日止，按週年利率18％計算之
    利息，以此類推），亦屬有據。從而，被上訴人備位聲明此
    部分請求，均為有理由，應予准許。至被上訴人關於利息部
    分之起算日，主張為92年10月31日，尚與系爭借據約定有間
    ，應非可採，其此部分之請求，為無理由，應予駁回。又被
    上訴人聲請願供擔保宣告假執行，就被上訴人勝訴部分，核
    無不合。本院爰分別依被上訴人之聲請及依職權，為准、免
    假執行之擔保。至被上訴人敗訴部分，其假執行之聲請失所
    附麗，應併予駁回。是則原審依被上訴人先位聲明判命上訴
    人給付，並為假執行之宣告，自有未洽。上訴意旨指摘原判
    決不當，求予廢棄，為有理由，自應由本院予以廢棄改判。
    但被上訴人之備位聲明則為一部有理由、一部無理由，亦如
    上述，爰判決如主文第2項至第5項所示。另審酌被上訴人敗
    訴部分比例甚微，故訴訟費用應均由上訴人負擔，併此指明
    。
八、本件事證已臻明確，至於未論述之爭點；兩造其餘之攻擊或
    防禦方法；未經援用之證據，經本院斟酌後，認為均不足以
    影響本判決之結果，自無一一詳予論駁之必要，併此敘明。
九、據上論結，本件上訴為一部有理由、一部無理由，依民事訴
    訟法第450條、第449條第1項、第79條、第463條、第390條
    、第392條第2項，判決如主文。
中    華    民    國    94    年    12    月    21    日
                  民事第15庭  審判長法  官  許正順
                                    法  官  張  蘭
                                    法  官  鍾任賜
正本係照原本作成。
如不服本判決，應於收受送達後20日內向本院提出上訴書狀，其
未表明上訴理由者，應於提出上訴後20日內向本院補提理由書狀
（均須按他造當事人之人數附繕本）上訴時應提出委任律師或具
有律師資格之人之委任狀；委任有律師資格者，另應附具律師資
格證書及釋明委任人與受任人有民事訴訟法第466條之一第一項
但書或第二項（詳附註）所定關係之釋明文書影本。
中　　華　　民　　國　　94　　年　　12　　月　　22　　日
　　　　　　　　　　　　　　　　　　書記官  王敬端
附註：
民事訴訟法第四百六十六條之一（第一項、第二項）：
對於第二審判決上訴，上訴人應委任律師為訴訟代理人。但上訴
人或其他法定代理人具有律師資格者，不在此限。
上訴人之配偶、三親等內之血親、二親等內之姻親，或上訴人為
法人、中央或地方機關時，其所屬專任人員具有律師資格並經法
院認為適當者，亦得為第三審訴訟代理人。
